【裁判字號】    97,上易,1167
【裁判日期】    971223
【裁判案由】    詐欺
【裁判全文】
臺灣高等法院刑事判決                97年度上易字第1167號
上  訴  人  臺灣板橋地方法院檢察署檢察官
上  訴  人
即  被  告  己○○
選任辯護人  蔡錦得律師
被      告  丙○○
                  （現另案於臺灣臺北監獄臺北分監執行中）
上列上訴人等因被告等詐欺案件，不服臺灣板橋地方法院95年度
易字第1433號、96年度易字第266號，中華民國97年2月21日第一
審判決（起訴案號：臺灣板橋地方法院檢察署95年度偵字第1719
號、第3752號；追加案號：95年度偵字第3752號、第18043號）
，提起上訴，本院判決如下：
    主  文
上訴駁回。
    事實及理由
壹、被告己○○部分：
一、本案經本院審理結果，認第一審以上訴人即被告己○○與同
    案被告庚○○（業經原審判處有期徒刑3月，為有期徒刑1月
    15日確定）、甲○○（經原審法院以97年度簡字第1472號判
    處有期徒刑4月，減為有期徒刑2月確定）、姓名年籍不詳綽
    號「大頭」之成年男子共同犯刑法第339條第1項之詐欺罪，
    並有連續犯之加重事由，處以有期徒刑1年，減為有期徒刑6
    月，並諭知易科罰金以新台幣900元折算1日之標準，認事用
    法及量刑均無不當，應予維持，並引用第一審判決書記載之
    事實、證據及理由（如附件）。
二、被告己○○上訴意旨略以：被告己○○僅係轉介甲○○向
    丁○○買車，丁○○再轉介甲○○向乙○○購買車號1918-
    KH自小客車，被告己○○並未介入乙○○之作業程序。乙○○通知甲○○、被告己○○、丁○○、江來國等人，定於
    94年7月11日下午5時至被告己○○服務之三重市○○路南陽
    實業股份有限公司（即現代汽車之代理商，下稱南陽公司）
    辦理交車事宜，乙○○原將系爭車輛之車籍資料交予被告己○○，囑託被告己○○代理交車，經被告己○○檢視系爭車
    輛始發現為「領牌新車」（即牌照登記在汽車公司名下，但
    未曾使用之新車），即拒絕代理交車，並建議乙○○不要辦
    交車，以免滋生買賣糾紛，嗣大夥即解散離開南陽公司。嗣
    甲○○當晚7時40分與乙○○私下另定交車地點，在板橋縣
    土城市○○路、永寧路交車時，被告己○○並未在場。庚○○向戊○○購買車號4590－EK自小客車，交車時被告己○○雖有在場，但係應庚○○要求，始幫庚○○將該車駛離現
    場，但旋即離去，被告己○○不知庚○○嗣後將該車送去當
    鋪典當11萬元，亦未參與典當過程。後來庚○○將典當之20
    00元交予被告己○○，係為返還戊○○預先繳納牌照稅、燃
    料稅等費用2000元之代墊款，並非贓款云云。
三、經查：證人甲○○於偵訊時證稱：對保前，真實姓名年籍
    不詳綽號「大頭」之江姓成年男子，叫伊背誦伊係在臺北縣
    蘆洲市○○路101巷8號2樓彩柏公司從事裝潢，當時己○○
    也在旁邊叫伊背誦等語（第3752號偵卷第81至82頁）；證人
    庚○○於原審亦證稱：當時購買甲○○那部車時，綽號「大
    頭」之江姓成年男子要伊與甲○○互為保證人，當時己○○
    也在場等語（原審卷第232頁），顯見被告己○○就甲○○
    購買上揭車輛確有相當程度之主導與參與。被告己○○雖
    謂有向乙○○表明上揭車輛係「領牌新車」而拒絕代理交車
    ，惟此業經證人乙○○到庭否認，於本院證稱：己○○並沒
    有說該車是「領牌新車」而要伊不要交車，伊到南陽公司辦
    理交車時，因車主不在現場，所以伊拒絕交車，就先將該車
    開回公司，嗣後有人打電話叫伊開車到土城市○○路交車，
    伊依約前往時，甲○○在場，伊就將車交予甲○○等語（本
    院卷第97頁正、反面），顯見被告己○○上揭主張並非屬實
    。證人庚○○於原審證稱：剛開始是綽號「大頭」之江姓
    成年男子帶伊去找己○○，之後因銀行人員要看伊工作場所
    ，己○○就幫伊安排，帶伊去一個市場賣衣服的攤位，攤位
    有一對夫婦，己○○對他們說等一下有銀行的人來，這個人
    （指庚○○）先待在這邊一下，說完後他說他要先走，後來
    他有帶銀行人員一起來這攤位，銀行人員問伊賣男生衣服還
    是女生的，之後銀行人員就到車上填寫伊資料，寫完後銀行
    人員就與己○○一起離去，「大頭」才來載伊回家等語（原
    審卷第231至234頁），核與證人即聯邦銀行承辦人員楊承勳
    於偵訊時證稱：一開始是己○○打電話給伊，說他有客戶想
    買車及辦貸款，他跟這客戶熟識，所以他約伊跟客戶去對保
    ，他帶伊去太平國小旁市場賣衣服的地方訪查，說這是庚○○工作地點，伊訪查後再對保等語相符（第1719號偵卷第20
    頁），顯見被告己○○為庚○○安排假工作，取信於銀行人
    員以取得貸款，確有施用詐術。證人即任職北都汽車新店營
    業所課長戊○○並於原審證稱：這輛車是己○○介紹庚○○
    向伊公司買的，交車當天己○○並有陪同庚○○到伊公司取
    車，這輛車己○○應該未分紅等語（原審卷第182至185頁）
    ，被告己○○既未分紅，卻於買車、辦理貸款、對保、交車
    等過程均陪同庚○○在場，堪認被告己○○就庚○○購買上
    揭車輛及辦理貸款事宜均係居於主導地位。故被告上揭辯詞
    ，顯係畏罪卸責之詞，均不足採。被告猶執前詞否認犯行，
    指摘原判決不當，上訴為無理由，應予駁回。
貳、被告丙○○部分：
一、本案經本院審理結果，認第一審以上訴人即檢察官所舉證據
    尚不足認被告丙○○有詐欺得利之犯行，自屬不能證明被告
    丙○○犯罪，依法諭知無罪判決，其認用法，均無不當，應
    予維持，並引用第一審判決書所載之理由（如附件）。
二、檢察官上訴意旨以：被告丙○○所涉詐欺罪部分，業據同案
    被告甲○○於警詢、偵訊及原審中證述明確，且被告丙○○
    亦於偵訊自承有於甲○○購買上揭車輛時在場，亦有與甲○○將上揭車輛帶至迴龍地區某當鋪典當之事實，若非被告丙○○亦參與本件詐欺犯行，豈有於甲○○購車時恰巧在場？
    並特意陪同甲○○前往典當新購車輛之理？兼以被告丙○○
    知悉甲○○之經濟狀況不佳，豈有可能購買價值不斐之車輛
    為由，指摘原判決不當。
三、惟查：上揭1918-KH自小客車係由被告己○○將甲○○轉
    介予丁○○，再由丁○○轉介予乙○○，業據證人乙○○於
    原審證述明確（原審卷第189頁），並非如證人甲○○於偵
    訊時證稱：在臺北縣樹林市住家附近遇到丙○○，其要求伊
    提供身分證，並要買汽車，到時後會買飯給伊吃云云（第37
    52號偵卷第81頁）。證人乙○○並對被告丙○○於甲○○買
    車過程中是否在場亦無印象（原審卷第189至190頁），故尚
    難僅憑證人甲○○上揭證詞，遽認被告丙○○與己○○、「
    大頭」、庚○○及甲○○間有詐欺之犯意聯絡及行為分擔。
    證人庚○○於原審證稱：當時係由「大頭」之江姓成年男
    子與己○○要伊與甲○○配合，也是「大頭」要伊與甲○○
    互為保證人，當時伊雖有看到丙○○，但丙○○是帶女朋友
    來，好像要等銀行的事等語（原審卷第231至233頁），足認
    本件係由被告己○○與「大頭」主導，尚難因被告丙○○於
    交車時在場，遽認其與「大頭」、己○○、甲○○等人為共
    犯。被告丙○○既與甲○○熟識，則其與甲○○將上揭自
    小客車駛至迴龍地區某當鋪典當，難認有何不當之處。檢察
    官始終未能提出證據證明被告丙○○於本案詐欺分工之角色
    及參與之犯行為何，難認被告丙○○有何施用詐術之犯行。
    其餘已詳如原判決所載，檢察官猶執前詞提起上訴，為無理
    由，應予駁回。
據上論斷，應依刑事訴訟法第373條、第368條，判決如主文。
本案經檢察官謝英民到庭執行職務。
中    華    民    國    97    年    12    月    23    日
                  刑事第二庭審判長法  官  洪光燦
                                  法  官  宋明蒼
                                  法  官  林恆吉
以上正本證明與原本無異。
不得上訴。
                                  書記官  陳盈璇
中    華    民    國    97    年    12    月    23    日
附件：
臺灣板橋地方法院刑事判決            95年度易字第1433號
                                    96年度易字第266號
公  訴  人  臺灣板橋地方法院檢察署檢察官
被      告  己○○  男  46歲（民國○○年○○月○日生）
                    身分證統一編號：Ｚ000000000號
                    住臺北市○○區○○街126巷8號1樓
選任辯護人  蔡錦得律師
被      告  庚○○  男  25歲（民國○○年○月○○日生）
                    身分證統一編號：Ｚ000000000號
                    住臺北縣三峽鎮○○路52巷9號
選任辯護人  黃沛聲律師
            范晉魁律師
被      告  丙○○  男  25歲（民國○○年○月○○日生）
                    身分證統一編號：Ｚ000000000號
                    住臺北縣土城市○○街115巷38弄4號3樓
            丁○○  男  28歲（民國○○年○月○○日生）
                    身分證統一編號：Ｚ000000000號
                    住臺北縣三重市○○○路89巷10號
上列被告因詐欺案件，經檢察官提起公訴（九十五年度偵字第一
七一九號、第三七五二號）及追加起訴（九十五年度偵字第三七
五二號 、第一八０四三號），本院判決如下：
    主    文
己○○共同連續意圖為自己不法之所有，以詐術使人將本人之物
交付，處有期徒刑壹年，減為有期徒刑陸月，如易科罰金，以新
臺幣玖佰元即銀元佰元折算壹日。
庚○○共同連續意圖為自己不法之所有，以詐術使人將本人之物
交付，處有期徒刑月，如易科罰金，以新臺幣玖佰元即銀元
佰元折算壹日，減為有期徒刑壹月又拾伍日，如易科罰金，以新
臺幣玖佰元即銀元佰元折算壹日。緩刑貳年。
丙○○及丁○○均無罪。
    犯罪事實
一、己○○為現代汽車公司之業務員，其與已成年真實姓名年籍
    不詳、綽號為「大頭」之江姓男子及庚○○與甲○○（前經
    檢察官提起公訴，另經本院合議庭裁定改依簡易判決程序進
    行）基於共同詐欺之犯意聯絡，先於民國九十四年七月初某
    日，由己○○將甲○○欲購買車輛之事情介紹予不知情之丁○○，丁○○為賺取佣金，再將此事轉介於任職裕信汽車股
    份有限公司（下稱裕信公司）業務員之乙○○（另案經臺灣
    板橋地方法院檢察署檢察官以九十五年度偵字第一０五八七
    號為不起訴處分），並由江姓男子及己○○教導甲○○背誦
    其係於臺北縣蘆洲市○○路一０一巷八號二樓彩柏公司從事
    裝潢，使裕信公司乙○○陷於錯誤，誤以為甲○○有正當工
    作，而在同意庚○○擔任保證人之情形下，於九十四年七月
    六日，在臺北縣三重市○○路○段三十二號現代汽車營業所
    ，與甲○○簽訂汽車買賣合約書，將價值新臺幣（下同）四
    十六萬元之自用小客車一部售予甲○○，並於同年月交付車
    牌號碼為１９１８—ＫＨ號之車輛，使甲○○、己○○及綽
    號為「大頭」之江姓男子等人，得以獲取該車，但僅繳交第
    一期款項後，即未曾再繳款。嗣承前揭犯意，於九十四年七
    月間某日，己○○經由接洽任職於北都汽車股份有限公司（
    下稱北都汽車）新店營業所之戊○○購買車牌號碼為４５９
    １—ＥＫ號之自用小客車，而為使庚○○能順利申辦貸款，
    己○○並佯以庚○○在臺北縣某國小附近市場賣衣服而有正
    當工作收入，且攜同庚○○於對保之九十四年七月十四日至
    該國小附近某不知情賣衣服之店家，佯裝庚○○係在該店家
    從事賣衣服之工作，使聯邦商業銀行股份有限公司（下稱聯
    邦銀行）承辦本件汽車貸款業務之楊承勳，誤以為庚○○確
    有正當工作，至聯邦銀行陷於錯誤，而同意核貸四十六萬元
    ，北都公司並進而交付該車予庚○○。
二、案經裕信公司及聯邦銀行訴經臺北縣政府警察局三峽分局、
    樹林分局報告臺灣板橋地方法院檢察署檢察官偵查起訴。
    理    由
壹、被告己○○庚○○有罪部分
一、被告己○○部分：訊據被告己○○對於有將甲○○欲購買車
    輛之事情介紹予被告丁○○，亦有介紹被告庚○○向任職於
    北都汽車新店營業所之戊○○購買車牌號碼為４５９１—Ｅ
    Ｋ之自用小客車，及於對保之時，也有攜同被告庚○○至臺
    北縣某國小附近某不知情賣衣服之店家，佯裝庚○○係在該
    店家從事賣衣服之工作一情固予承認，惟矢口否認有何詐欺
    之情，辯稱被告庚○○之後於新莊當鋪雖有交付二千元予被
    告己○○，但僅係代墊款，並非贓款；而甲○○之部分，當
    時交車之際，被告己○○發現乙○○所點交之車輛為二手車
    時，即拒絕代理交車，顯見亦無詐欺之行為云云。經查：
  (一)甲○○所購買車牌號碼為１９１８—ＫＨ號之自用小客車部
    分：
  1.本件被告甲○○購買１９１８—ＫＨ號之自用小客車後，僅
    繳交第一期款項後即未再繳款一情，有汽車新領牌照登記書
    、附條件買賣契約書、本票、授權書、動產擔保附條件買賣
    設定登記書等在卷可資佐證，足認購車之時，即有詐欺之意
    圖與行為，此情已足認定。
  2.又關於此等詐欺行為，究竟由何人參與一情，偵查中經檢察
    官以證人身分傳喚並令具結之甲○○曾證述當時對保前，已
    成年真實姓名年籍不詳、綽號為大頭之江姓男子有叫其背誦
    其係在臺北縣蘆洲市○○路一０一巷八號二樓彩柏公司從事
    裝潢，當時被告己○○也在旁邊要其背誦等語明確（見臺灣
    板橋地方法院檢察署九十五年度偵字第三七五二號卷第八十
    二頁）；證人即分離審判後之共同被告庚○○於本院審理中
    證稱當時購買甲○○那部車時，是該名綽號為「大頭」之江
    姓成年男子要其與甲○○互為保證人，且當時被告己○○也
    在場等語（見本院九十六年十二月二十日審判筆錄第十六頁
    ），足認本件被告己○○對於上開犯行當有相當程度之參與
    。再徵諸被告己○○對於有轉介甲○○向被告丁○○購車，
    被告丁○○再轉介甲○○向乙○○購車一事，已予承認（見
    被告己○○於九十五年八月二十一日所提出之答辯狀第二頁
    ）；證人即販售車牌號碼為１９１８—ＫＨ之自用小客車予
    甲○○之裕信公司業務員乙○○，亦於本院審理中證稱當時
    是到被告己○○任職之臺北縣三重市現代汽車交車，交車時
    也有看到被告己○○，當時所有獎金應該都是給被告丁○○
    等語明確（見本院九十六年十一月十五日審判筆錄第十三頁
    至第十七頁），足認倘被告己○○並未參與此部分之犯行，
    何以其在無任何獎金可以獲取之情形下，竟仍對其轉手二次
    （其轉介予被告丁○○，丁○○再轉介予乙○○）之客戶如
    此熱心，連交車時仍在場幫忙？當認此部分之犯行係被告己○○、前述綽號為「大頭」之江姓男子、甲○○與被告庚○○等四人共犯為之，此情已足認定。
  (二)庚○○所購買車牌號碼為４５９１—ＥＫ號之自用小客車部
    分：
  1.本件被告庚○○於購買４５９１—ＥＫ號之自用小客車時，
    並未在市場附近賣衣服而有正當收入，但於九十四年七月十
    四日對保當時，被告庚○○係至某國小附近某不知情賣衣服
    之店家，佯裝在該店家從事賣衣服之工作，使聯邦銀行承辦
    本件汽車貸款業務之楊承勳，誤以為被告庚○○確有正當工
    作，致該行陷於錯誤而同意核貸四十六萬元一情，業據證人
    楊承勳證述明確（見臺灣板橋地方法院九十五年度偵字第一
    七一九號卷第二十頁），復有動產擔保附條件買賣設定登記
    申請書一份在卷可稽，此情已足認定。
  2.又關於此等詐欺行為，究竟由何人參與一情，證人楊承勳於
    偵查中證稱當時係由被告己○○打電話給伊，且由被告己○○帶同其至被告庚○○工作地點訪查等語（見臺灣板橋地方
    法院九十五年度偵字第一七一九號卷第二十頁）；證人即分
    離審判後之共同被告庚○○於本院審理中，亦證稱一開始係
    由綽號為「大頭」之男子帶其去找己○○，後來被告己○○
    有帶其去一個工作地點，說是銀行要看其工作地點，所以代
    為安排，也有交二千元予被告己○○等語（見本院九十六年
    十二月二十日審判筆錄第十五頁至第十八頁）。證人即任職
    北都汽車新店營業所課長之戊○○於本院審理中，結證稱車
    牌號碼為４５９１—ＥＫ號之自用小客車為被告己○○介紹
    被告庚○○購買，而當時被告己○○應該未分紅等語（見本
    院九十六年十一月十五日審判筆錄第五頁至第九頁）。被告
    己○○對於被告庚○○所欲購買之車牌號碼為４５９１—Ｅ
    Ｋ號之自用小客車既未分紅，竟如此熱心甚至代被告庚○○
    安排假工作，以使被告庚○○得以順利取得貸款，此點顯與
    常理不合，足認證人即分離審判後之共同被告庚○○所述為
    可採，此部分之犯行當係被告己○○、前述綽號為「大頭」
    之江姓男子、甲○○與被告庚○○等四人共犯為之，此情已
    足認定。
  (三)綜上所述，本件被告己○○部分事證已臻明確，其犯行已堪
    認定。
二、被告庚○○部分：訊據被告庚○○對於上揭犯罪事實均坦承
    不諱，並經前述證人甲○○、乙○○、楊承勳及戊○○證述
    明確，復有汽車新領牌照登記書、附條件買賣契約書、本票
    、授權書、動產擔保附條件買賣設定登記書等在卷可資佐證
    ，足認其於本院審理中出於任意性之自白與事實相符，從而
    此部分被告庚○○事證亦臻明確，其犯行已堪認定。
三、法律之修正：被告行為後，刑法部分修正條文自九十五年七
    月一日起施行。按行為後法律有變更者，適用行為時之法律
    ，但行為後之法律有利於行為人者，適用最有利於行為人之
    法律，修正後之刑法第二條第一項定有明文。此條規定乃與
    刑法第一條罪刑法定主義契合，而貫徹法律禁止溯及既往原
    則，係規範行為後法律變更所生新舊法律比較適用之準據法
    ，是刑法第二條本身雖經修正，但刑法第二條既屬適用法律
    之準據法，本身尚無比較新舊法之問題，應一律適用裁判時
    之現行刑法第二條規定以決定適用之刑罰法律。又本次刑法
    修正之比較新舊法，應就罪刑有關之共犯、未遂犯、想像競
    合犯、牽連犯、連續犯、結合犯，以及累犯加重、自首減輕
    暨其他法定加減原因（如身分加減）與加減例等一切情形，
    綜其全部罪刑之結果而為比較（最高法院九十五年度第八次
    刑庭會議決議可資參照）。茲就
    本件適用刑法法條新舊法比較之情形分論如下：
  (一)刑法第二十八條有關共犯之規定，修法前係規定：「二人以
    上共同實施犯罪之行為者，皆為正犯」；而新法修正施行後
    ，則將「實施」改為「實行」，而成為：「二人以上共同實
    行犯罪之行為者，皆為正犯」。其修正理由係為釐清陰謀共
    同正犯、預備共同正犯、共謀共同正犯是否合乎本條規定之
    正犯要件，而本件被告二人間，既有犯意聯絡及行為分擔，
    即屬實行犯罪行為之正犯，經比較新舊法之結果，現行刑法
    第二十八條之規定，對被告二人較為有利，應適用現行刑法
    第二十八條之規定。
  (二)刑法第五十六條連續犯之規定業於九十四年一月七日修正刪
    除，並於九十五年七月一日施行。是於新法修正施行後，被
    告二人之數犯罪行為，即須分論併罰。此刪除雖非犯罪構成
    要件之變更，但顯已影響行為人刑罰之法律效果，自屬法律
    有變更，依新法第二條第一項規定，比較新、舊法結果，仍
    應適用較有利於被告二人之行為時法律即舊法論以連續犯，
    此有最高法院九十五年度第八次刑事庭會議決議參照。
  (三)刑法第三百三十九條第一項之詐欺罪雖未修正，惟該條文之
    法定刑除有期徒刑及拘役外，尚有併科或選科罰金刑之規定
    ，而修正後之刑法第三十三條第五款既已將罰金刑之最低額
    由銀元一元即新臺幣三元，提高為新臺幣一千元，比較新、
    舊法結果，自以被告等行為時即修正前之刑法第三十三條第
    五款規定較有利於被告，應依刑法第二條第一項前段，適用
    修正前之刑法第三十三條第五款規定論科。此外，刑法第二
    條第一項之規定，係規範行為後「法律變更」所生新舊法比
    較適用之準據法。故如新舊法處罰之輕重相同，即無比較適
    用之問題，非此條所指之法律有變更，即無本條之適用，應
    依一般法律適用原則，適用裁判時法，其為純文字修正者，
    更應同此（最高法院九十五年第二十一次刑事庭會議決議參
    照）。而被告等行為後，刑法施行法業於九十五年六月十四
    日增訂公布第一條之一，其中第一項規定：「中華民國九十
    四年一月七日刑法修正施行後，刑法分則編所定罰金之貨幣
    單位為新臺幣」，第二項前段明定：「九十四年一月七日刑
    法修正時，刑法分則編未修正之條文定有罰金者，自九十四
    年一月七日刑法修正施行後，就其所定數額提高為三十倍」
    ，惟依被告等行為時之法律即罰金罰鍰提高標準條例第一條
    前段，業將刑法分則各罪法定刑所定罰金數額提高十倍，再
    由銀元換算為新臺幣之結果，刑法第三百三十九條第一項法
    定刑所定罰金最高數額，與修正後之法律規定仍屬一致，並
    無不同，對被告等而言尚無有利或不利之情形，揆諸前揭說
    明，自不生新舊法比較之問題，應依一般法律適用原則，適
    用裁判時法即刑法施行法第一條之一第一項、第二項前段之
    規定，而不再適用罰金罰鍰提高標準條例第一條前段（臺灣
    高等法院及其所屬法院九十五年十二月刑事法律座談會討論
    結論參照）。
四、綜上所述，核被告二人所為，均係犯刑法第三百三十九條第
    一項之詐欺罪。被告二人與甲○○及前述綽號為「大頭」之
    成年男子間，有犯意聯絡及行為分擔，均為共同正犯。被告
    二人之先後二次行為，時間緊接、方法相同且係觸犯構成要
    件相同之罪，顯係基於概括犯意為之，為連續犯，應依修正
    前刑法第五十六條之規定，論以一罪，並加重其刑；又被告
    庚○○雖為輕度身心障礙人士，有中華民國身心障礙手冊一
    份在卷可稽（見臺灣板橋地方法院檢察署九十五年度偵字第
    一七一九號卷第七頁），然由其陳述中可知，其對其所為均
    甚為清楚，難認行為時有何因精神障礙或其他心智缺陷，致
    其辨識行為違法或依其辨識而行為之能力，有顯著降低之情
    形，爰不另依刑法第十九條第二項之規定，減輕其刑，附此
    敘明。爰審酌被告二人參與犯罪之程度、詐欺所得之金額、
    犯罪所生之損害及其他一切情狀，分別量處被告己○○有期
    徒刑一年，被告庚○○有期徒刑三月，以示懲儆。又被告庚○○犯罪時之刑法第四十一條第一項前段規定：「犯最重本
    刑為五年以下有期徒刑以下之刑之罪，而受六個月以下有期
    徒刑或拘役之宣告，因身體、教育、職業、家庭之關係或其
    他正當事由，執行顯有困難者，得以一元以上三元以下折算
    一日，易科罰金。」有關易科罰金折算標準，依修正前罰金
    罰鍰提高標準條例第二條前段（現已刪除）規定，就其原定
    數額提高為一百倍折算一日，則本件被告行為時之易科罰金
    折算標準，應以銀元三百元折算一日，經折算為新臺幣後，
    應以新臺幣九百元折算為一日；惟九十五年七月一日修正施
    行之刑法第四十一條第一項前段則規定：「犯最重本刑為五
    年以下有期徒刑以下之刑之罪，而受六個月以下有期徒刑或
    拘役之宣告者，得以新臺幣一千元、二千元或三千元折算一
    日，易科罰金。」比較修正前後之易科罰金折算標準，以九
    十五年七月一日修正施行前之規定，較有利於被告庚○○，
    故本件併依刑法第二條第一項前段，適用修正前刑法第四十
    一條第一項前段規定，就被告庚○○部分諭知易科罰金之折
    算標準。又被告二人本件犯罪時間在民國九十六年四月二十
    四日以前，合於中華民國九十六年罪犯減刑條例第二條第一
    項第三款之減刑條件，均應減其宣告刑二分之一如主文所示
    ，就被告己○○部分，並應依前揭條例第九條與前述有關刑
    法第四十一條易科罰金修正之部分，適用修正前刑法第四十
    一條第一項前段規定，諭知易科罰金之折算標準。又被告庚○○未曾受有期徒刑以上刑之宣告，有臺灣高等法院被告前
    案紀錄表一份在卷可佐，經此教訓後，應知警惕，當無再犯
    之虞，本院因認對渠等所宣告之刑，以暫不執行為適當，爰
    併予宣告如主文所示之緩刑，以勵自新 (依最高法院九十五
    年五月二十三日刑事庭第八次會議決議七、犯罪在新法施行
    前，在新法施行後其緩刑之宣告，應適用新法之規定）。
貳、被告丙○○及丁○○無罪之部分
一、公訴意旨及追加起訴意旨另以：被告丙○○與丁○○（係福
    特汽車經銷商、建富汽車股份有限公司之業務員）、被告己○○及綽號「大頭」之江姓成年男子等四人，共同意圖為自
    己不法之所有，基於詐欺之犯意聯絡，而為以下行為：由被
    告丙○○於九十四年七月間，向有中度精神障礙之友人甲○○表示，欲借用其名義購買汽車，嗣後會支付一定金錢作為
    代價；另被告己○○和該綽號「大頭」之男子，亦向有輕度
    精神障礙之被告庚○○允諾要給予金錢，惟須以擔任甲○○
    前述購車契約之連帶保證人為條件，使彼二人亦生實施本件
    共同詐欺之犯意聯絡，於九十四年七月六日，渠等六人先後
    到達位於臺北縣三重市○○路○段三十二號己○○任職之「
    現代汽車」營業處所後，先由該綽號「大頭」之男子在上址
    ，向甲○○、被告庚○○二人表示稍後要與被告己○○好好
    配合，否則將予以毆打之詞，續由該綽號「大頭」之男子及
    被告己○○指示甲○○背誦捏造之從事裝潢工作等資料，以
    應付車商核對及締約時使用。隨後，渠等明知甲○○、被告
    庚○○均無資力支付購車價款，日後亦無付款之意願，仍在
    上址向裕信公司之業務員乙○○以動產擔保交易法之附條件
    買賣方式，購買裕信公司車牌號碼１９１８—ＫＨ號自用小
    客車一輛（此項交易在締結書面契約前，均由被告丁○○負
    責與乙○○聯繫、接洽及決定對保時間、簽約地點等事宜）
    ，並約定以被告甲○○為動產擔保交易之債務人，而由庚○○擔任該契約之連帶保證人，約定付款總額為五十萬二千零
    八十元，自九十四年八月八日起分六十期給付（僅繳交第一
    期分期款後，即未再付款），甲○○、被告庚○○二人並另
    共同簽立發票日九十四年九月八日、面額四十六萬元之本票
    一張以作為擔保，渠等施此詐術方法，使裕信公司承辦人員
    陷於錯誤，進而將上開車輛交付，受有財產上損害。而該綽
    號「大頭」之男子於甲○○、被告庚○○共同簽發前開本票
    後，即當場給付五萬元予丁○○作為代價。又該佯以甲○○
    之名義買售之車號１９１８—ＫＨ號自用小客車，嗣於九十
    四年七月十一日晚間七時許，由乙○○在臺北縣土城市○段
    ○○○路口附近交車後，即由被告己○○囑由被告丙○○帶
    同甲○○駕駛該自小客車，前往位於臺北縣新莊市迴龍地區
    某當鋪典當得款十一萬元，並交付其中五百元予甲○○，因
    認被告丙○○及丁○○均涉犯刑法第三百三十九條第一項之
    詐欺罪等語。
二、按犯罪事實應依證據認定之，無證據不得認定犯罪事實；不
    能證明被告犯罪者，應諭知無罪判決，刑事訴訟法第一百五
    十四條第二項、第三百零一條第一項分別定有明文。次按事
    實之認定，應憑證據，如未能發現確實之證據，或證據不足
    以證明，自不能以推測或擬制之方法，以為裁判基礎；再犯
    罪事實所憑之證據，無論係直接證據或間接證據，其為訴訟
    上之證明，須於一般人均不致有所懷疑而得確信為真實之程
    度，始得據為有罪之認定，倘其證明尚未達此程度而尚有合
    理之懷疑存在時，本諸無罪推定原則，自應為被告無罪之諭
    知；又被告否認犯罪事實所持辯解縱使不能成立，除非有確
    實證據足以證明對於被告犯罪已無合理之懷疑外，不能遽為
    有罪之認定；刑事訴訟法規定被告有緘默權，被告基於不自
    證己罪原則，既無供述之義務，亦不負自證清白之責任，不
    能因被告未能提出證據資料證明其無罪，或對於被訴之犯罪
    事實不置可否，即認定其有罪，最高法院著有九十二年度台
    上字第二五七○號判決可資參考。從而，認定被告有罪之證
    據，定需達到使事實審審判之法官有「確信」之心證時（即
    英美法上Beyond a reasonable doubt） ，方得為被告有罪
    之判斷，若依負追訴犯罪職責之檢察官所提出之證據，尚無
    法使事實審法官有此程度之心證時，因法院僅有調查而無蒐
    集證據之義務（最高法院九十一年度台上字第五八四六號判
    決參照），且檢察官於訴訟上應負提出證據及說服之實質舉
    證責任，倘現存卷內證據尚未達有罪程度之確信時，自應為
    有利於被告之認定，最高法院亦著有九十二年台上字第一二
    八號判例可資參照。
三、本件公訴人認被告丙○○及丁○○二人就購買車牌號碼為１
    ９１８—ＫＨ號自用小客車部分，與被告己○○、庚○○、
    前述綽號為「大頭」之男子及甲○○間，有犯意聯絡及行為
    分擔，無非係以甲○○之證述、被告丁○○與丙○○之供述
    、被告己○○之供述、證人乙○○之證述、證人即共同被告
    庚○○之證述、汽車新領牌照登記書、附條件買賣、契約書
    、本票、授權書、動產擔保交易附條件買賣設定登記申請書
    、汽車買賣合約書、裕信公司交車確認表、銷售條件申報表
    、徵信報告書、告訴代理人翁建智、黃文彬之指訴、甲○○
    之身心障礙手冊等為其依據。訊據被告丙○○及丁○○二人
    ，對於上揭追加起訴意旨均堅詞否認犯罪，被告丙○○辯稱
    當時是甲○○要去牽車子，其係僅陪同甲○○至現場而已等
    語；被告丁○○辯稱其僅係單純賣車，並不知道何以事情會
    演變至此等語。查本件甲○○購買車牌號碼為１９１８—Ｋ
    Ｈ號自用小客車之部分，確實是由被告己○○、庚○○、前
    述綽號為「大頭」之男子及甲○○四人以詐欺之方式取得一
    情，業如前述，從而，本件所應審酌者，乃被告丙○○及丁○○與前述四人間，有無犯意聯絡及行為分擔。經查：
  (一)被告丙○○之部分：
  1.本件車牌號碼為１９１８—ＫＨ號自用小客車係由被告己○○將甲○○欲購車之情轉介予被告丁○○，被告丁○○再轉
    介予乙○○一情，業據證人乙○○於本院審理中證述明確（
    見本院九十六年十一月十五日審判筆錄第十三頁），而本件
    並無任何證據可資證明有關與甲○○熟識之之丙○○於本件
    有與被告己○○、綽號「大頭」之男子、庚○○及甲○○間
    ，有何犯意聯絡及行為分擔一節，證人乙○○甚至連被告丙○○當時是否在場亦不知情（見本院九十六年十一月十五日
    審判筆錄第十三頁至第十四頁），實難認偵查中以證人身分
    傳喚之甲○○所述，在臺北縣樹林市住家附近曾經遇到被告
    丙○○，其要求伊提供身分證，並要買汽車，到時後會買飯
    給伊吃云云（見臺灣板橋地方法院檢察署九十五年度偵字第
    三七五二號卷第八十一頁）為可採（蓋由前述說明，此部分
    係由被告己○○將甲○○欲購車之事轉介予被告丁○○，被
    告丁○○再轉介予乙○○，並非甲○○所述係由被告丙○○
    要求甲○○將身分證交給其購車），是並不足為被告丙○○
    不利之認定。
  2.又證人即分離審判後之被告庚○○於本院審理中證稱，當時
    是由前述綽號為「大頭」之男子及被告己○○要其與甲○○
    配合，也是綽號為「大頭」之男子要其與甲○○互為保證人
    ，當時其雖有看到被告丙○○，但當時被告丙○○是帶一個
    女朋友來，好像要等銀行的事情等語（見本院九十六年十二
    月二十日審判筆錄第十五頁至第十七頁），足認本件主要應
    是由綽號為「大頭」之男子與被告己○○主導，此情當足認
    定，並不能因為被告丙○○於交車時在場，即遽認其與前述
    綽號為「大頭」之男子、甲○○、被告己○○及庚○○等人
    間，有何犯意聯絡及行為分擔。
  3.此外，被告丙○○固自承曾與甲○○將該部車牌號碼為１９
    １８—ＫＨ號自用小客車駛至迴龍地區某當鋪典當一情，然
      被告丙○○既與甲○○熟識，則其陪同甲○○一同至當鋪
      一節，實亦難言有何不當之處，並不得基此而為被告丙○○不利之認定。
  4.綜上所述，本件依卷內所存證據，並不足為被告丙○○不利
    之認定，是本前述說明，此部分即應為被告丙○○無罪之諭
    知。
  (二)被告丁○○之部分：
  1.本件有關車牌號碼為１９１８—ＫＨ之自用小客車，係由被
    告己○○將甲○○欲購車之情轉介於被告丁○○，被告丁○○再轉介予乙○○一情，已如前述。是本件丁○○既然僅係
    將甲○○欲購車之情轉介與乙○○，實難僅因此等關係，即
    遽認被告丁○○與前述綽號為「大頭」之男子、甲○○、被
    告己○○及庚○○間，有犯意聯絡及行為分擔。徵諸證人即
    洽商販售車牌號碼為１９１８—ＫＨ之自用小客車予甲○○
    之乙○○，於本院審理中證稱當時該車全部獎金均給被告丁○○等語（見本院九十六年十一月十五日審判筆錄第十七頁
    ），更足認本件被告丁○○將甲○○購車一情轉介於乙○○
    ，係有其為獲取獎金之目的，非與前揭綽號為「大頭」之男
    子等人，有共犯之關係。
  2.又偵查中經檢察官以證人身分傳喚到庭之甲○○固證述當時
    於本票簽完後，綽號為「大頭」之男子有拿五萬元予被告丁○○云云（見臺灣板橋地方法院檢察署九十五年度偵字第三
    五七二號卷第八十二頁），然當時亦在場之被告庚○○於偵
    查中則供稱，當時綽號為「大頭」之男子，係於簽完本票後
    才出現，也未見到綽號為「大頭」之男子有交給何人現金，
    而綽號為「大頭」之男子與被告己○○要求甲○○與被告庚○○配合之際，被告丁○○並不在場等語（見臺灣板橋地方
    法院檢察署九十五年度偵字第三五七二號卷第八十二頁至第
    八十三頁），是當時同在現場之甲○○與庚○○，其二人所
    述既有如此大之矛盾，在無證據證明甲○○所述證明力較庚○○為高之情形下，實難逕以甲○○所述，為不利於被告丁○○之認定。
  3.綜上所述，本件依卷內所存證據，並不足為被告丁○○不利
    之認定，是本前述說明，此部分即應為被告丁○○無罪之諭
    知。
四、綜上所述，本件由卷內所存之證據，並不足為被告丙○○及
    丁○○不利之認定，是本前述說明，此部分即應為被告丙○○及丁○○無罪之諭知。
據上論結，應依刑事訴訟法第二百九十九條第一項前段、第三百
零一條第一項，修正後刑法第二條第一項前段、第二十八條、第
三百三十九條第一項、第七十四條第一項第一款，修正前刑法第
五十六條、第四十一條第一項前段，刑法施行法第一條之一，修
正前罰金罰鍰提高標準條例第二條，現行法規所定貨幣單位折算
新臺幣條例第二條，中華民國九十六年罪犯減刑條例第二條第一
項第三款、第七條、第九條，判決如主文。
本案經檢察官張誌洋到庭執行職務。
中    華    民    國    97    年    2     月    21    日
                  刑事第四庭審判長法  官  許政賢
                                  法  官  廖怡貞
                                  法  官  吳冠霆
上列正本證明與原本無異。
如不服本判決，應於判決送達後十日內敘明上訴理由，向本院提
出上訴狀（應附繕本），上訴於臺灣高等法院。
                                  書記官  黃炎煌
中    華    民    國    97    年    2     月    21    日
附錄法條：刑法第三百三十九條
中華民國刑法第339條
（普通詐欺罪）
意圖為自己或第三人不法之所有，以詐術使人將本人或第三人之
物交付者，處5年以下有期徒刑、拘役或科或併科1千元以下罰金
。
以前項方法得財產上不法之利益或使第三人得之者，亦同。
前二項之未遂犯罰之。


司法院資訊處製作；財團法人民間司法改革基金會備份。
